臺中高等行政法院判決　　　　　　　　　　　　　　　九十一年度訴字第六五七號
　　原　　　告　甲○○
　　　　　　　　乙○○
　　被　　　告　臺中縣東勢鎮公所
　　代　表　人　丙○○
右當事人間因巷道爭議事件，原告提起行政訴訟，本院判決如左：
    主　文
原告之訴駁回。
訴訟費用由原告負擔。
    事　實
甲、事實概要：緣坐落台中縣東勢鎮○○里○○段一三九三地號土地原為既成道路，
    原屬國有財產局經管之非公用不動產，國有財產局於民國八十七年七月十五日辦
    理公開標售，由訴外人張鏡聯得標，嗣該地號土地分割為同段一三九三、一三九
    三之一及一三九三之二等三筆地號土地，地目變更為「建」並辦理合併。該土地
    標售後因得標人圍堵使用，原告向被告提出陳情，經被告以九十一年三月八日東
    鎮建字第○九一○○○二四六三號函復原告，原告對之不服提起訴願，經訴願機
    關以九十一年七月十七日府訴委字第○九一一八七五九四○○號訴願決定，將該
    函撤銷，由原處分機關另為適法處分，被告於九十一年八月一日以東鎮建字第○
    九一○○一三八二一號函，要求現土地所有權人於文到一個內恢復道路原狀或依
    法申請廢道或改道手續，並於九十一年九月二日補送台中縣政府訴願決定書，要
    求依規定辦理，惟其並未於期限內辦理，原告遂提起行政訴訟。
乙、兩造聲明：
一、原告聲明求為判決：訴願決定應准予依行政執行法或民事執行法強制執行。
二、被告聲明求為判決：原告之訴駁回。
丙、兩造之陳述：
壹、原告起訴意旨略以：本件坐落台中縣東勢鎮○○里○○段地目田一四八二地號、
    一三九五地號、一四八三地號與一三九四地號土地，其間保安巷既成道路，自一
    三九三之一地起銜一六○一地號段間，為不法建商與鄰筆土地所有權人勾結被告
    及東勢地政事務所違法變更為建築地目，但該既成道路日據時即存在，係屬國有
    地，所有權人為中華民國，管理人為財政部國有財產局登記在案，原告提起訴願
    ，經訴願決定命被告接到決定書二月內應回復道路原狀，惟期間已過被告未回復
    原狀，顯已違反訴願法第九十五條、國有財產法第三十條及第三十一條之規定。
    另被告任土地所有權人破壞既成道路影響眾人之通行權，亦已違反都市計畫法第
    九條、第十條及第十三條之規定。爰依行政執行法或民事強制執行法規定請求該
    訴願決定准予依行政執行法或民事強制執行強制執行。
貳、被告答辯意旨略以：
一、按本件系爭土地前臨之十二公尺計畫道路，已於八十五年間由省住都局施工完成
    ，而與既成道路相鄰之八公尺計畫道路在與十二公尺道路銜接部分路段亦已開闢
    ，故原既成巷道已無人通行。原告對於本件從異議到訴願階段，被告曾經多次協
    調，並依法令要求地主辦理，惟未獲得解決。被告因考量原既成巷道已無使用必
    要，若因土地所有權人未踐行廢道手續，而以強制手段恢復原狀，除未能達到公
    益目的外，且對私權侵害而需有所補償，並不符合比例原則，故未以強制手段執
    行。
二、次按本件既成道路，係由國有財產局依法公開標售，並由鄰地案外人張鏡聯得標
    ，並辦理分割，之後由地政機關依法變更地目為「建」，本件縱因張鏡聯未依規
    定辦理廢道手續，而逕行圍堵既有道路，固程序與法不合，然因相鄰之計畫道路
    已開闢完成，故實際上並未影響當地民眾的通行使用，因此本件既成道路已無恢
    復道路使用之必要。
    理　由
一、按原告之訴，依其所訴事實，在法律上顯無理由者，行政法院得不經言詞辯論，
    逕以以判決駁回之，為行政訴法第一百零七條第二項所規定。
二、本件原告起訴意旨略以：本件座落台中縣東勢鎮○○里○○段地目田一四八二地
    號、一三九五地號、一四八三地號與一三九四地號土地，其間保安巷既成道路，
    自一三九三之一地起銜一六○一地號段間，為不法建商與鄰筆土地所有權人勾結
    被告及東勢地政事務所違法變更為建築地目，但該既成道路日據時即存在，係屬
    國有地，所有權人為中華民國，管理人為財政部國有財產局登記在案，原告提起
    訴願，經訴願決定命被告接到決定書二月內應回復道路原狀，惟期間已過被告未
    回復原狀，爰依行政執行法或民事強制執行法規定起訴請求該訴願決定准予依行
    政執行法或民事強制執行強制執行。
三、經查，本件係原告以坐落台中縣東勢鎮○○里○○里○○巷○○道路，被違法變
    更為建築地目，被告未依法合理處理，請求被告依法將該既成道路回復原狀並拆
    除鐵皮圍籬以維公權力及人民通行之權益，經被告以原處分函復原告略以：「．
    ．．本案本所曾經數次通知雙方協商未達成協議，並非本所不理。該既成巷道土
    地所有權係屬國有財產局，依法公開招標由原相鄰土地地主得標，已登記為私有
    土地，至地目變更為『建』，係地政單位負責，本所無法辦處理。」，原告不服
    ，提起訴願，經訴願機關訴願決定為「原處分撤銷，由原處分機關另為適法之處
    分。」。
四、是本件原告請求被告應將坐落台中縣東勢鎮○○里○○段間保安巷既成道路，應
    回復原狀並拆除鐵皮圍籬以維公權力及人民通行之權益，被告以上開函件答覆原
    告，原告對該函不服，提起訴願，經訴願機關訴願決定將該函撤銷，由被告另為
    適法之處分，此訴願決定係有利於原告，被告應依此訴願決定意旨對於原告之請
    求重為適法之處分，原告自應俟被告對其原先請求之事項有所准駁或答覆，如有
    不服，再循行政救濟。又依該訴願決定書之內容，亦無命被告接到決定書二月內
    應回復系爭既成道路為原狀之記載，再遍查行政執行法及民事強制執行法，並無
    人民得請求行政法院對訴願機關之訴願決定得強制執行之規定，是本件原告訴請
    本院對訴願機關之上開訴願決定依行政執行法或民事強制執行法規定請求准予強
    制執行，依其所訴之事實，在法律上自顯無理由，揆之首開說明，其訴應予駁回
    ，本件並不經言詞辯論為之。
三、依行政訴訟法第一百零七條第二項、第一百九十五條第一項後段、第九十八條第
    三項前段、第一百零四條，民事訴訟法第七十八條、第八十五條第一項前段，判
    決如主文。
中　　華　　民　　國　　九十一　　　年　　　十二　　　月　　　廿五　　　日
                 臺 中 高 等 行 政 法 院   第 四 庭
                                審 判 長 法  官　沈　應　南
                                         法  官　黃　淑　玲
                                         法  官　許　武　峰
右正本證明與原本無異。
如不服本判決，應於判決送達後二十日內向本院提出上訴書狀，其未表明上訴理由者
，應於提起上訴後二十日內向本院提出上訴理由書（須依對造人數附具繕本）；如於
本判決宣示或公告後送達前提起上訴者，應於判決送達後二十日內補提上訴理由書（
須附繕本）。未表明上訴理由者，逕以裁定駁回。
提起上訴應預繳送達用雙掛號郵票拾份（每份三十四元)。
中　　華　　民　　國　　九十一　　　年　　　十二　　　月　　　廿五　　　日
                                     法院書記官  詹  靜  宜
